【裁判字號】    88,交易,68
【裁判日期】    890425
【裁判案由】    過失致死
【裁判全文】
臺灣花蓮地方法院刑事判決                          八十八年度交易字第六八號
    公  訴  人  臺灣花蓮地方法院檢察署檢察官
    被      告  甲○○
右列被告因過失致死案件，經檢察官提起公訴（八十七年度偵字第三九五九號），本
院判決如左：
    主  文
甲○○因過失致人於死，處有期徒刑柒月。
    事  實
一、甲○○於民國八十七年十月四日上午十一時三十分許，駕駛車號ＩⅩ–八八六三
    號自小客貨車，沿花蓮縣光復鄉台九線花東公路由北往南行駛，途經該公路二六
    六公里又二百公尺處時，本應注意前方適有彎道，該路段行車速限為四十公里，
    且當時適逢大雨，視線不良，路面積水濕滑，須確實減速慢行，作隨時停車之準
    備，且依當時情形，並無不能注意情事，竟能注意而不注意，貿然以時速約七十
    公里之高速嚴重超速行駛，適有潘誠揮所駕駛，附載其妻林秋絨及其子潘恆維、
    其女潘韋安之ＣⅩ–八三八五號之自小客車自對向車道（即南向北方向）駛來，
    亦疏未注意當時天侯、路況不佳，應在其遵行車道上行駛，且行經彎道應減速慢
    行，而侵入北向南車道，致甲○○一時閃煞不及，二車發生猛烈撞擊，潘誠揮因
    而受到胸腔內出血、林秋絨受到氣血胸之傷害經送醫後均於同日下午一時三十分
    左右不治死亡，潘恆維則因顱內出血經送醫後延至同年月八日下午一時不治死亡
    ，潘韋安則受到右眼部傷害（未據告訴）。甲○○於肇事後，於尚未有偵查權限
    之司法機關或公務員發覺前，主動向至現場處理之花蓮縣警察局鳳林分局大富派
    出所警員戊○○坦承其係駕駛肇事之司機而自首，並接受裁判。
二、案經被害人潘誠揮之父己○○、林秋絨之兄丁○○、姐乙○○訴由台灣花蓮地方
    法院檢察署檢察官偵查起訴。
    理  由
一、訊據被告甲○○坦承於右揭時地以時速約五、六十公里之速度行駛，車禍時因下
    大雨，視線不好，雨刷開到最大仍看不清楚，及與被害人潘誠揮所駕駛之自小客
    車發生對撞，致潘誠揮、林秋絨、潘恆維死亡之事實，並有道路交通事故調查報
    告表一紙、照片六十七幀在卷可資佐證。而被害人潘誠揮、林秋絨、潘恆維分別
    因本件車禍分別致胸腔內出血、氣血胸、顱內出血等原因死亡，亦經臺灣花蓮地
    方法院檢察署檢察官督同檢驗員相驗屬實，有勘驗筆錄、相驗屍體證明書及驗斷
    書在卷可憑。
二、被告雖辯稱：伊當時係在其自己之車道內行駛，係被害人潘誠揮所駕駛之自小客
    車突然侵入其車道，伊已儘量閃避並無過失云云。經查：
  (1)依警繪道路交通事故調查報告表所示，被告甲○○之自小客貨車於車禍後橫向停
    於北向南車道路邊黃線外側路肩及水溝上，被害人潘誠揮駕駛之自小客車則橫向
    跨越停於道路分向限制線上，被告所駕駛ＩＸ–八八六三號自小客車玻璃碎片則
    位於北向南車道上右側，散落在被告與被害人車輛中間，二車停止位置前方為一
    彎道。再依車禍現場照片所示，被告車身在北向南車道黃線外，車尾緊靠北向南
    車道路邊斜坡，由被告車頭正面觀之，被告車輛駕駛座下方及車門旁嚴重凹陷，
    乘客座側前方及車門外觀則大致無明顯撞及凹陷痕跡，而被害人車身前半部在北
    向南車道上，車尾二後輪均在南向北車道上，被害人車頭嚴重毀損，駕駛座附近
    部位凹陷較為嚴重，北向南車道上散落有菜葉、圓形餐盤、面紙盒（至於八十七
    年度相字第四五七號卷第七頁上物品，據證人丙○○稱為其協助救人時所搬下之
    富里米，並非車禍撞及後的散落物），依前開道路交通事故調查報告表及卷附照
    片研判，二車衝撞部位主要是在被告車輛駕駛座附近及被害人車輛駕駛座附近，
    而現場散落物主要分佈地區○○○○○道右側應即二車撞及位置，依現場跡證，
    並無確切之證據足認被告於車禍時有侵入南向北車道之情形。是以本件車禍之肇
    事原因，應認係被害人車輛跨越分向限制線侵入被告北向南之車道，而被告車輛
    則正常在其遵行車道上行駛。
  (2)被告於車禍時雖係在其遵行車道上行駛，已如前述，然據被告於警訊時供稱：肇
    事前車速約七十公里，沒有作閃避措施，因來不及閃避等語（見八十七年十月四
    日下午一時警訊筆錄），於檢察官於十月五日即車禍後第二天相驗潘誠揮、林秋
    絨屍體後供稱：途經肇事地點，當時下大雨，路面有積水情形，我發現死者所駕
    駛的車子速度很快，突然滑進我的車道，我車子儘量往右打，但是還是來不及，
    所以我車子的左側與他的車迎面發生撞擊，當時是因為路面積水的原因，所以他
    的車才會滑進我的車道，我車速每小時七十公里等語明確（見八十七年度相字第
    四五七號卷第二三頁筆錄），參酌被告於檢察官偵訊時對於車禍發生經過敘述甚
    詳，對於車速乙節所述與案發當日於警訊時所述一致，足認被告對於車速部分記
    憶清楚，並無不實之情形，被告於本院審理時雖改稱時速僅五、六十公里，警訊
    時頭腦不清，相驗時忘了車速云云，顯係事後卸責之詞，實不足採。而肇事地點
    前方有彎道，該路段速限為四十公里，有前開道路交通事故調查報告表可稽，是
    以被告於車禍時確有以時速約七十公里之速度超速行駛，致發現被害人潘誠揮之
    車輛後尚有向右閃躲之事實可堪認定。
  (3)本件車禍時下大雨，視線不良，路面積水溼滑，業據被告、證人戊○○證述明確
    ，且車禍後現場道路積水仍然嚴重，有現場照片可證。按行經彎道、積水道路、
    或因雨霧致視線不清時，均應減速慢行，作隨時停車之準備，且汽車行駛時，駕
    駛人應注意車前狀況，隨時採取必要之安全措施，道路交通安全規則第九十三條
    第四款及同規則第九十四條第三項定有明文。本件被告亦自承肇事時雨刷開到最
    大，視線仍然不清等情，尤其大雨道路積水，路況不佳，依一般人駕駛經驗，當
    知道路中途可能遇到許多突發路況，且路面溼滑，煞停所需距離較長，縱然被告
    在其遵行之車道行駛，仍應盡其所能將車速降低，使得在本件惡劣天候下，能隨
    時採取煞車閃避之安全措施，以保障自身或所有參與交通行駛之全體民眾生命身
    體安全。本件被告與被害人潘誠揮二車撞及部位均在駕駛座附近，如前所述，被
    告於二車撞擊時有往右側閃避之措施，而依道路交通事故調查報告表所示現場道
    路邊線以外尚有路肩可供閃避，如被告確有減速慢行，當更有餘裕及時反應避開
    撞擊，甚或減輕與被害人小客車撞擊後擠壓被害人車輛之衝撞力量，使小客車受
    損程度大幅降低，被害人車頭前座附近車身亦不至擠壓如此嚴重，被害人等所受
    傷勢亦可能減輕或能存活。本件依當時情形被告並無何不能注意減速慢行之情事
    ，其疏未注意減速慢行，仍以高速行駛，致未能及時向右閃躲，而以高速行駛致
    車身碰撞，致被害人潘誠揮、林秋絨、潘恆維分別受到胸腔內出血、氣血胸、顱
    內出血等傷害而死亡，被告自有應注意能注意而不注意之過失（最高法院八十四
    年度台上字第五三六０號判例參照）。雖被害人潘誠揮駕駛上開小客車自南往北
    方向駛來，亦疏未注意汽車在雙向二車道行駛時，應在遵行車道內行駛，不得任
    意侵入來車道行駛，及行經彎道時，應減速慢行，作隨時停車之準備，竟以高速
    駛過彎道後侵入來車道，於本件車禍之發生，亦與有相當程度之過失，惟仍無解
    於被告應負之過失責任。而被害人潘誠揮、林秋絨、潘恆維因本件車禍死亡，與
    被告之過失行為間並有因果關係。又台灣省花東區車輛行車事故定委員會及台灣
    省車輛行車事故覆議鑑定委員會鑑定結果，雖均認被害人潘誠揮於暴雨中駕駛小
    客車行經彎道、積水道路，跨越中心分向限制線，侵入來車道，為肇事原因，被
    告甲○○駕駛小客車無肇事因素，惟此鑑定結果，未能詳細考慮被告違規超速對
    於避免車禍發生、造成人車傷害毀損結果之影響，而純以路權歸屬作為鑑定之依
    據，本院認其鑑定結果尚非洽當，難逕為有利於被告之認定，併此敘明。從而，
    本件罪證明確，被告所辯無過失云云，不足採信，其過失犯行洵堪認定。
三、核被告甲○○所為，係犯刑法第二百七十六條第一項過失致人於死罪。其一過失
    行為致被害人潘誠揮、林秋絨、潘恆維三人死亡，係一行為觸犯數罪名之想像競
    合犯，應依刑法第五十五條前段想像競合犯之規定，從一過失致人於死罪處斷。
    查被告於肇事後犯罪未經發覺前，向至現場處理尚不知肇事者為何人之警員戊○
    ○主動表示其即為肇事者而自首之事實，為證人即本件承辦警員戊○○於本院調
    查時結證明確（見本院八十八年七月二十八日之訊問筆錄），被告嗣並接受裁判
    ，顯已合於刑法第六十二條前段自首規定之要件，爰依該規定減輕其刑。茲審酌
    被告並無犯罪紀錄，其於本件車禍過失之程度，本件車禍死亡之人數多達三人，
    惟被害人潘誠揮就本件車禍之發生客觀上實有相當嚴重程度之過失，不能完全歸
    責於被告一人，暨被告始終未與被害人家屬達成民事和解等一切情狀，量處如主
    文所示之刑。
據上論斷，應依刑事訴訟法第二百九十九條第一項前段，刑法第二百七十六條第一項
第五十五條、第六十二條前段，罰金罰鍰提高標準條例第一條前段，判決如主文。
中       華     民      國     八十九    年        四    月    二十五   日
                               臺灣花蓮地方法院刑事庭
                                   法  官  林  碧  玲
右正本證明與原本無異。
如對本判決不服，應於送達後十日內，向本院提出上訴狀。（應抄附繕本）告訴人或
被害人如對於本判決不服者，應具備理由請求檢察官上訴，其上訴期間之計算係以檢
察官收受判決正本之日期為準。
                                   法院書記官
中      華      民      國       八十九    年       四    月    二十五  日
附錄本判決論罪之法律條文：
刑法第二百七十六條第一項：
因過失致人於死者，處二年以下有期徒刑、拘役或二千元以下罰金。


司法院資訊處製作；財團法人民間司法改革基金會備份。
